【裁判字號】    95,訴,206
【裁判日期】    950515
【裁判案由】    撤銷區分所有權人會議決議等
【裁判全文】
臺灣士林地方法院民事判決               95年度訴字第206號
原      告  乙○○
            丁○○
兼 上二 人
訴訟代理人  丙○○
被      告  麥帥新城D區管理委員會
法定代理人  甲○○
上列當事人間請求撤銷區分所有權人會議決議等事件，本院於民
國95年5月8日言詞辯論終結，判決如下：
    主      文
民國94年11月27日召開之麥帥新城D 區區分所有權人會議所為之
決議應予撤銷。
訴訟費用由被告負擔。
    事實及理由
一、本件被告之法定代理人原為黃美真，嗣於本院審理中之民國
    95年4 月4 日辭去主任委員職務，本院乃於被告選出新任主
    任委員前，選任副主任委員劉珀珊為被告之特別代理人，嗣
    因被告已於同年5 月2 日選舉甲○○為新任主任委員，甲○○並於同年5 月8 日本院言詞辯論時到場聲明承當訴訟，於
    法相合，應予准許，合先敘明。
二、原告起訴主張：訴外人朱宥盈即被告麥帥新城D 區管理委員
    會前任主任委員，於民國94年11月27日召開麥帥新城D 區年
    度區分有所有權人會議（下稱「系爭區分有所有權人會議」
    ），惟未依公寓大廈管理條例第30條第1項及社區規約第3條
    第2項、第5項第9款之規定，將會議討論事項於開會前15日
    以書面通知各區分所有權人，故其召集程序於法不合；且系
    爭會議之決議方式未依公寓大廈管理條例第31條及社區規約
    第3條第4項之規定，由區分所有權人2/3以上及其區分所有
    權比例合計2/3以上出席，以出席人數3/4以上及其區分所有
    權比例占出席人數區分所有權3/4以上之同意行之，而僅以
    相對多數決之方式定之，其決議方法亦於法有違；又原告已
    於系爭區分有所有權人會議進行時當場遞交異議書，對會議
    之召集程序、決議方法及決議內容表示反對，惟會議主席朱
    宥盈均置之不理，並阻止原告表達反對之意見，系爭區分有
    所有權人會議自於法未合，爰依民法第56條第1項、第2項之
    規定，訴請撤銷系爭區分有所有權人會議決議等語。並聲明
    ：94年11月27日所召開之麥帥新城D 區區分所有權人會議所
    為之決議應予撤銷
三、被告則於本院言詞辯論時到場表示：伊因不懂法律，亦不瞭
    解當時之爭議，請依法判決。
四、按「總會之召集程序或決議方法，違反法令或章程時，社員
    得於決議後三個月內請求法院撤銷其決議，但出席社員，對
    召集程序或決議方法，未當場表示異議者，不在此限。總會
    決議之內容違反法令或章程者，無效。」民法第56條第1項
    、第2 項分別定有明文。而公寓大廈管理條例對於區分所有
    權人會議之召集程序、決議方法或其決議之內容違法時，究
    應如何處理，並無明文規定，惟依區分所有權人團體係由區
    分所有權人集合而成之社員團體以觀，其性質猶如民法中之
    社團總會；又區分所有權人團體固非社團，無獨立之法人格
    ，然依公寓大廈管理條例第36條、第38條第1 項之規定，管
    理委員會之職務之一即在執行區分所有權人會議決議之事項
    ，且具有當事人能力。是為給予救濟途徑、便利紛爭之解決
    ，應認區分所有權人會議如有召集程序、決議方法上之瑕疵
    ，或其決議之內容違法時，各區分所有權人得類推適用民法
    第56條之規定，以管理委員會為被告，或提起撤銷區分所有
    權人會議決議之訴，或逕行訴請確認區分所有權人會議決議
    無效之訴。本件原告為麥帥新城D 區區分所有權人，是原告
    以麥帥新城D 區管理委員會為被告提起本件撤銷系爭區分有
    所有權人會議決議及確認系爭管理委員會議決議不成立之訴
    ，於法相合，併予敘明。
五、原告主張系爭區分有所有權人會議之召集程序、決議方法違
    反法律及社區規約，應予撤銷等語。是本件爭點應為：(一)系
    爭區分有所有權人會議之召集程序是否違法？(二)系爭區分所
    有權人會議之決議方法是否違法？茲分述如下：
  (一)按區分所有權人會議，應由召集人於開會前10日以書面載明
    開會內容，通知各區分所有權人。但有急迫情事須召開臨時
    會者，得以公告為之；公告期間不得少於2日。管理委員之
    選任事項，應在前項開會通知中載明並公告之，不得以臨時
    動議提出，公寓大廈管理條例第30條定有明文。而麥帥新城
    D區社區規約第3條第5項第9款則規定，區分所有權人會議，
    應由召集人於開會前15日以書面載明開會內容，通知各區分
    所有權人。本件原告主張系爭區分有所有權人會議，未由召
    集人於開會前15日以書面載明開會內容，通知區分所有權人
    ，原告丙○○、丁○○並當場表示異議，原告乙○○則未出
    席等事實，業經原告提出異議書2份、現場照片4張為證，並
    經證人鄭福郎於95年3月27日本院言詞辯論時到場結證明確
    ，且為被告所不爭執，是堪認原告主張系爭區分有所有權人
    會議召集程序違反公寓大廈管理條例第30條及社區規約第3
    條第5 項第9 款規定等情為真正。
  (二)次按區分所有權人會議之決議，除規約另有規定外，應有區
    分所有權人2/3以上及其區分所有權比例合計2/3以上出席，
    以出席人數3/4以上及其區分所有權比例占出席人數區分所
    有權3/4以上之同意行之，公寓大廈管理條例第31條規定甚
    明。而麥帥新城D區社區規約第3條第4項之規定，亦同。本
    件原告主張系爭區分有所有權人會議，出席人數未達2/3及
    其區分所有權比例合計亦未達2/3，且決議時亦未以出席人
    數3/4以上及其區分所有權比例占出席人數區分所有權3/4以
    上之同意行之，原告丙○○、丁○○並當場表示異議，原告
    乙○○則未出席等事實，亦據原告提出異議書2份、現場照
    片4張為證，並經證人鄭福郎於上開期日到場結證屬實，且
    為被告所不爭執，亦堪信原告主張系爭區分有所有權人會議
    決議方法違反公寓大廈管理條例第31條及社區規約第3 條第
    4 項規定等情為真實。
  (三)系爭區分有所有權人會議決議之召集程序及決議方法違法，
    原告復為麥帥新城D區區分所有權人，原告丙○○及丁○○
    並當場表示異議，原告乙○○則未出席，均如前述，則原告
    依民法第56條之規定，於決議後三個月內之95年2月21日訴
    請撤銷系爭區分有所有權人會議決議，自屬有據，為有理由
    應予准許。
六、本件判決基礎已臻明確，原告其餘之攻擊防禦方法及訴訟資
    料經本院斟酌後，核與判決不生影響，無一一論述之必要，
    併予敘明。
據上論結，原告之訴為有理由，依民事訴訟法第78條，判決如主
文。
中    華    民    國    95    年    5     月    15    日
                  民事第二庭  法  官  張國勳
以上正本證明與原本無異。
如對本判決上訴須於判決送達後20日內向本院提出上訴狀。
中    華    民    國    95    年    5     月    16    日
                              書記官  秦惠綺


司法院資訊處製作；財團法人民間司法改革基金會備份。
